臺灣高等法院臺中分院刑事判決　　　 100年度上訴字第2076號
上　訴　人
即　被　告　楊政儒
上列上訴人因違反毒品危害防制條例案件，不服臺灣彰化地方法
院100年度訴字第65號中華民國100年8月25日第一審判決（起訴
案號：臺灣彰化地方法院檢察署99年度偵字第9800號），提起上
訴，本院判決如下：
    主  文
上訴駁回。
    事  實
一、楊政儒前有違反毒品危害防制條例前科（未構成累犯），明
    知海洛因係毒品危害防制條例第2條第2項第1款所列管之第
    一級毒品，依法不得持有、轉讓，竟基於轉讓第一級毒品海
    洛因之犯意，於民國99年10月19日下午4時30分許，在彰化
    縣彰化市○○路174巷15號之「凱登汽車旅館」306號房內，
    將數量不詳但淨重未逾5公克之海洛因，無償轉讓予陳淑惠
    ，並由陳淑惠當場以針筒注射方式施用1次。嗣於同日下午
    ，彰化縣警察局刑警大隊持臺灣彰化地方法院檢察署檢察官
    核發之拘票，至上開處所執行拘提另案通緝之翁坤在時，楊
    政儒、陳淑惠、郭順益等人亦在場，警方徵得其等同意搜索
    ，當場扣得陳淑惠所有已使用過之注射針筒及未使用之注射
    針筒各1支等物而查獲（陳淑惠涉嫌違反毒品危害防制條例
    案件，另由檢察官以99年度毒偵字第2012號提起公訴）。
二、案經彰化縣警察局移送臺灣彰化地方法院檢察署檢察官偵查
    起訴。
    理  由
壹、證據能力部分：
一、按現行刑事訴訟法關於「鑑定」之規定，除選任自然人充當
    鑑定人外，另設有囑託機關鑑定制度。依同法第198條、第2
    08條之規定，不論鑑定人或鑑定機關、團體，固均應由法院
    、審判長、受命法官或檢察官視具體個案之需要而為選任、
    囑託，並依第206條之規定，提出言詞或書面報告，始符合
    同法第159條第1項所定得作為證據之「法律有規定」之情形
    ，否則所為之鑑定，仍屬傳聞證據。然於司法警察機關調查
    中之案件，為因應實務上，或因量大、或有急迫之現實需求
    ，併例行性當然有鑑定之必要者，基於檢察一體原則，得由
    該管檢察長對於轄區內之案件，以事前概括選任鑑定人或囑
    託鑑定機關、團體之方式，俾便轄區內之司法警察官、司法
    警察對於調查中之此類案件，得即時送請先前已選任之鑑定
    人或囑託之鑑定機關、團體實施鑑定，以求時效（法務部92
    年9月1日法檢字第0920035083號函參照，刊載於法務部公報
    第312期）。此種由檢察機關概括選任鑑定人或概括囑託鑑
    定機關、團體，再轉知司法警察官、司法警察於調查犯罪時
    參考辦理之作為，法無明文禁止，係為因應現行刑事訴訟法
    增訂傳聞法則及其例外規定之實務運作而為，凡此，為法院
    辦案職務上所已知之事實。此種由司法警察官、司法警察依
    檢察官所概括選任之鑑定人或囑託鑑定機關、團體所為之鑑
    定結果，與檢察官選任或囑託為鑑定者，性質上並無差異，
    同具有證據能力（最高法院96年度台上字第2860號判決參照
    ）。本件公訴人提出之詮昕科技股份有限公司99年11月5日
    報告編號9A270008號濫用藥物尿液檢驗報告（下稱濫用藥物
    尿液檢驗報告）係警員於上開查獲時，對證人陳淑惠所採集
    之尿液先行囑託檢驗之結果，符合上開規定，自有證據能力
    。
二、又證人陳淑惠所有經扣案之注射針筒，係屬物證，非屬供述
    證據，自無傳聞法則之適用，且被告亦未爭執有違法取得之
    情形，復查無不得作為證據之情況，又與本案待證事實具有
    關聯性，故得作為證據。
三、次按刑事被告之詰問權，係指訴訟上被告有在審判庭盤詰證
    人之權利；偵查中檢察官訊問證人，旨在蒐集被告犯罪證據
    ，以確認被告嫌疑之有無及內容，與審判中透過當事人之攻
    防，經由詰問程序調查證人以認定事實之性質及目的有別。
    偵查中辯護人僅有在場權及陳述意見權，此觀刑事訴訟法第
    245條第2項前段之規定甚明，檢察官訊問證人並無必須傳喚
    被告使其得以在場之規定，同法第248條第1項前段雖規定「
    如被告在場者，被告得親自詰問」，亦僅賦予該在場被告於
    檢察官訊問證人時得親自詰問證人之機會而已，被告如不在
    場，殊難期有親自詰問之可能。此項未經被告詰問之被告以
    外之人於偵查中向檢察官所為之陳述，依刑事訴訟法第159
    條第1項、第159條之1第2項之規定，除顯有不可信之例外情
    況外，原則上為「法律規定得為證據」之傳聞例外，依其文
    義解釋及立法理由之說明，並無限縮於檢察官在偵查中訊問
    證人之程序，應已給予被告或其辯護人對該證人行使反對詰
    問權者，始有證據能力之可言。為保障被告之反對詰問權，
    並與現行法對傳聞例外所建構之證據容許範圍求其平衡，證
    人在偵查中雖未經被告之詰問，倘被告於審判中已經對該證
    人當庭及先前之陳述進行詰問，即已賦予被告對該證人詰問
    之機會，則該證人於偵查中之陳述即屬完足調查之證據，而
    得作為判斷之依據（最高法院97年台上字第405號判決可資
    參照）。經查，證人陳淑惠於偵查中向檢察官所為之陳述業
    經具結，依上開說明，本屬有證據能力之傳聞證據，雖未經
    被告於偵查程序中為詰問，但於原審審理中已對證人陳淑惠
    補正詰問程序，而完足為合法調查之證據；又證人陳淑惠於
    檢察官偵查時，係以證人之身分，經其具結擔保其證述之真
    實性，且亦無證據顯示係遭受強暴、脅迫、詐欺、利誘等外
    力干擾情形，或在影響上揭證人心理狀況致妨礙其之自由陳
    述等顯不可信之情況下所為，是證人陳淑惠於檢察官偵查中
    之證述，自有證據能力。
四、另按刑事訴訟法第159條之5規定：「（第1項）被告以外之
    人於審判外之陳述，雖不符前四條之規定，而經當事人於審
    判程序同意作為證據，法院審酌該言詞陳述或書面陳述作成
    時之情況，認為適當者，亦得為證據。（第2項）當事人、
    代理人或辯護人於法院調查證據時，知有第159條第1項不得
    為證據之情形，而未於言詞辯論終結前聲明異議者，視為有
    前項之同意。」，其立法意旨在於傳聞證據未經當事人之反
    對詰問予以核實，原則上先予排除，惟若當事人已放棄詰問
    或未聲明異議，基於證據資料愈豐富，愈有助於真實發現之
    理念，且強化言詞辯論原則，法院自可承認該傳聞證據例外
    擁有證據能力。查本案下列所援引之其餘卷證資料，檢察官
    、被告於本案辯論終結前均不爭執其證據能力，本院審酌各
    該證據作成時之情況，並無不法取得之情形，認亦適合作為
    本案之證據，揆諸上開說明，各該證據均有證據能力。
貳、實體部分：
一、訊據上訴人即被告楊政儒（下稱被告）固坦承於上開時、地
    與陳淑惠、翁坤在及郭順益等人共處一室，在現場有取出其
    所有之第一級毒品海洛因1小包置於該室內之桌上，且陳淑
    惠當時有以針筒注射方式施用毒品海洛因1次等事實，惟於
    原審及本院審理中矢口否認有無償轉讓第一級毒品海洛因予
    陳淑惠施用之犯行（其於本院100年10月28日準備程序中原
    為認罪之表示，嗣於本院100年11月16日審理中又否認犯行
    ），辯稱：其當時進入「凱登汽車旅館」306號房內後，因
    身體不適，就拿出海洛因摻入香菸內，進入廁所，所剩餘的
    海洛因殘渣袋就放在桌上，所剩份量不足以拿來施用，當場
    陳淑惠沒有問，其也未對陳淑惠說可以拿海洛因去施用，有
    可能是陳淑惠在其身體不舒服時，偷偷拿去施用云云。經查
    ：
  (一)證人陳淑惠於99年10月19日下午4時30分許，有在彰化縣彰
    化市○○路174巷15號之「凱登汽車旅館」306號房內，以針
    筒注射方式施用第一級毒品海洛因等情，為被告所否認，且
    該事實業據證人陳淑惠、郭順益於原審審理時證述明確（見
    原審卷第112頁背面、第134頁），復有證人陳淑惠當時施打
    海洛因所使用之注射針筒1支扣案可資佐證；又證人陳淑惠
    當日為警查獲時所採集之尿液檢體，經送檢驗後，呈現可待
    因及嗎啡之陽性反應，亦有「尿液代號與真實姓名對照認證
    單」及「濫用藥物尿液檢驗報告」各1份在卷可憑（見偵查
    卷第66、74頁），則證人翁坤在於原審審理中證稱：確定陳
    淑惠未施用海洛因云云（見原審卷第72頁），顯係迴護被告
    之詞，不足採信。是證人陳淑惠於上開時、地有施用第一級
    毒品海洛因之事實，應堪認定。
  (二)又關於陳淑惠所施用上開海洛因之來源，證人翁坤在於警詢
    及原審審理中僅證稱：伊當時攜帶（甲基）安非他命，而未
    提及攜帶海洛因等語（見偵查卷第43頁、原審卷第70頁背面
    ）；另證人郭順益於原審審理中證稱：伊當時身上僅攜帶一
    點點之第一、二級毒品，伊並未拿出來，陳淑惠施用之海洛
    因不是向伊拿的等語（見原審卷第134頁背面、第135頁）。
    又當時在「凱登汽車旅館」306號房內僅被告、陳淑惠、翁
    坤在及郭順益4人共處一室，陳淑惠又未自行攜帶海洛因，
    而被告對其與陳淑惠、翁坤在及郭順益等人共處一室，在現
    場有取出其所有之第一級毒品海洛因1小包置於該室內之桌
    上等情既不否認，且陳淑惠當時確有以針筒注射方式施用毒
    品海洛因1次，已如前述，則陳淑惠當時所施用之海洛因應
    係來自於被告甚明。是本案之爭點，乃在於被告有無基於轉
    讓之意思，而轉讓海洛因予證人陳淑惠施用。經查：
  1.證人翁坤在於警詢中證稱：99年10月19日係由楊政儒駕駛車
    牌2867-TY自小客車載伊，然後到彰化市水果市場處載陳淑
    惠、郭順益後，再同車至凱登汽車旅館306號房，我們到該
    處施用毒品，並且楊政儒與陳淑惠要談論陳淑惠男友被收押
    禁見的事情，陳淑惠所施用之海洛因，是楊政儒無償提供的
    等語（見偵查卷第30頁背面、第43頁）；並於原審審理中證
    稱：當時大家都有默契到汽車旅館要施用毒品，伊與楊政儒
    比較好等語（見原審卷第72頁及背面）。衡情證人翁坤在與
    被告關係良好，應無虛構事實誣陷被告之動機與必要，是證
    人翁坤在此部分之證詞應屬實在。又被告與證人翁坤在、陳
    淑惠、郭順益至上開「凱登汽車旅館」306號房之目的之一
    ，乃在於一起施用毒品，是其等之間包括被告在內，應有相
    互提供毒品施用之認識，應屬無疑。此與證人陳淑惠於偵查
    中證稱：因為約到汽車旅館時，楊政儒載伊、郭順益、翁坤
    在過去，楊政儒說他怕我們難過，所以他有先去拿毒品等語
    （見偵查卷第63頁），互核相符，此即何以證人陳淑惠本身
    並無海洛因之情況下，卻仍攜帶2支可供施打海洛因之注射
    針筒前往之理。再參諸證人翁坤在於警詢亦證稱：陳淑惠當
    時另施用之（甲基）安非他命係伊無償提供一節（見偵查卷
    第43頁），而證人陳淑惠遭查獲當日所採集之尿液，經檢驗
    後亦確實同時呈現甲基安非他命之陽性反應，有前揭濫用藥
    物尿液檢驗報告附卷可稽（見偵查卷第74頁），互核屬實。
    被告辯稱：其施用後所剩餘之海洛因份量不足以施用云云，
    及證人翁坤在於原審審理中證稱：未聽見陳淑惠問被告可否
    給她施用海洛因，被告施用後所剩之海洛因粉末已沒辦法施
    用云云（見原審卷第71、72頁），對照證人陳淑惠之上開尿
    液，經檢驗出之嗎啡（海洛因之代謝物）濃度高達37785ng/
    ml（閾值濃度為300ng/ml），有上開濫用藥物尿液檢驗報告
    足參，可見被告及證人翁坤在此部分之辯解、證言，分別係
    飾卸、迴護之詞，均核無可採。
  2.又證人陳淑惠於原審審理時另證稱：「（妳於306號房所施
    用的海洛因來源為何？）楊政儒看我不舒服，所以拿海洛因
    放到我自己的針筒」、「（在306號房，實際將海洛因放入
    妳購買的注射針筒是否為楊政儒？）是我自己放進針筒的，
    是楊政儒放在桌上，他叫我自己拿的。」、「放在桌上那包
    （海洛因）好像是楊政儒拿出來的，楊政儒有說不舒服可以
    用。」、「（指著桌上的海洛因，說不舒服的人可以施用，
    是何人？）楊政儒。」等語（見原審卷第112頁背面、第113
    頁），亦即被告有主動將海洛因放入證人陳淑惠自備之注射
    針筒內供陳淑惠施用，或口頭對證人陳淑惠表示可以自行取
    用其海洛因。雖然證人陳淑惠之前述證言，就被告轉讓海洛
    因之細節有所出入，惟自案發日（99年10月19日）起迄證人
    陳淑惠於100年7月7日至原審作證之期間，已逾8月，按之日
    常生活之經驗法則，人之記憶本易隨時間之流逝而趨於模糊
    ，況證人陳淑惠於原審亦證稱：伊已記不太住整個過程等語
    （見原審卷第114頁）。衡情證人陳淑惠與被告間並無怨隙
    （見原審卷第112頁），復在具結後有遭偽證罪處罰風險之
    擔保下，證人陳淑惠當無捏詞構陷被告之必要。是證人陳淑
    惠之上開證言應屬實在。縱使證人陳淑惠所述被告轉讓海洛
    因之細節有所出入，惟無論係被告主動將海洛因放入證人陳
    淑惠之注射針筒供陳淑惠施用，抑或係被告以言詞示意由證
    人陳淑惠自行取用其海洛因之情形，均無礙被告轉讓海洛因
    予證人陳淑惠之事實。是被告辯稱：係證人陳淑惠偷偷取用
    海洛因云云，顯不足採。
  3.至被告於本院審理中雖請求傳訊彰化縣刑事警察大隊警員證
    明證人陳淑惠之警詢筆錄係警察誤導所製作，並請求傳訊證
    人陳淑惠、翁坤在到庭作證。惟本件係以陳淑惠於偵查及原
    審審理中之證述作為採證依據，並未援用證人陳淑惠於警詢
    中之證詞，是認無傳訊製作警詢筆錄之警員到庭之必要；另
    證人陳淑惠、翁坤在於原審審理中已到庭證述明確，是亦無
    再傳訊到庭之必要，附此敘明。
  (三)綜上所述，被告確有於上開時、地無償轉讓第一級毒品海洛
    因予陳淑惠施用，應堪認定；被告上開所辯，顯係事後卸責
    之詞，應無足採。本件事證已臻明確，被告犯行洵堪認定，
    應予依法論科。
二、論罪科刑：
  (一)按海洛因係毒品危害防制條例第2條第2項第1款所列管之第
    一級毒品，不得持有、轉讓。核被告所為，係犯毒品危害防
    制條例第8條第1項之轉讓第一級毒品罪。被告轉讓之前持有
    第一級毒品之行為，為其嗣後之轉讓行為所吸收，不另論罪
    。
  (二)另被告轉讓海洛因之數量雖屬不詳，但因僅供注射施用1次
    ，衡情其數量應不致於太多，基於罪疑惟輕原則，自不能認
    被告所轉讓之數量，已該當於行政院93年1月7日院臺法字第
    0930 080551號令頒「轉讓持有毒品加重其刑之數量標準」
    第2條規定有關轉讓第一級毒品淨重5公克以上，應加重其刑
    之條件，併此敘明。
三、原審法院因認被告之罪證明確，適用毒品危害防制條例第8
    條第1項等規定，並審酌被告曾犯有偽造文書、施用毒品、
    竊盜、賭博等犯罪前科（未構成累犯。至於檢察官於起訴書
    內所指被告前因案服刑，於98年9月16日假釋出獄，至99 年
    5月22日執行期滿構成累犯一節，因該假釋已經撤銷，自屬
    尚未執行完畢），有臺灣高等法院被告前案紀錄表1份在卷
    可參，素行不佳；被告曾有施用毒品之犯罪前科，應知毒品
    之危害及染上毒癮之苦，卻仍轉讓海洛因予證人陳淑惠施用
    ，助長毒品氾濫，有害國人身心健康及社會治安，所為殊屬
    不該，惟所轉讓之量，尚非甚多；另於犯後否認犯行，態度
    不佳；暨審酌被告犯罪之動機、目的、手段、國小畢業之智
    識程度及所生危害等一切情狀，公訴人雖求為對被告量處有
    期徒刑2年6月，惟審酌上情後，認尚嫌過重，乃核情量處有
    期徒刑1年6月等情，核其認事、用法、量刑均無不當。被告
    上訴意旨猶執前詞否認轉讓第一級毒品海洛因，其上訴為無
    理由，應予駁回。
據上論斷，應依刑事訴訟法第368條，判決如主文。
本案經檢察官王雪惠到庭執行職務。
中    華    民    國   100    年    11    月    30    日
            刑事第四庭  審判長法  官  洪  耀  宗
                              法  官  林  清  鈞
                              法  官  卓  進  仕
以上正本證明與原本無異。
如不服本判決應於收受送達後10日內向本院提出上訴書狀，其未
敘述上訴理由者，並得於提起上訴後10日內向本院補提理由書狀
（均須按他造當事人之人數附繕本）「切勿逕送上級法院」。
                              書記官  郭  振  祥
中    華    民    國   100    年    11    月    30    日
附錄本案論罪科刑法條：
毒品危害防制條例第8條第1項
轉讓第一級毒品者，處1年以上7年以下有期徒刑，得併科新臺幣
1百萬元以下罰金。